臺灣高等法院交通事件裁定　　　　　　　　　　　　九十三年度交抗字第二九九號
　　抗　告　人
　　即受處分人　甲○○
右抗告人因違反道路交通管理處罰條例案件，不服臺灣士林地方法院九十二年度交聲
字第一○八二號，中華民國九十三年三月二十五日裁定，提起抗告，本院裁定如左：
    主  文
抗告駁回。
    理  由
一、汽車駕駛人超車時未保持適當之間隔，處新臺幣（下同）一千二百元以上二千四
    百元以下罰鍰，道路交通管理處罰條例第四十七條第三款定有明文；又汽車駕駛
    人有第四十七條第一項第三款之情形者，除依原條款處罰鍰外，記違規點數一點
    ，道路交通管理處罰條例第六十三條第一項第一款定有明文。次按汽車駕駛人，
    駕駛汽車違反道路交通安全規則，因而致人受傷者，吊扣其駕駛執照三個月至六
    個月，同條例第六十一條第三項亦有明定。
二、抗告人即受處分人甲○○於民國九十二年七月十六日十三時，駕駛車牌號碼八Ｃ
    ─三○三五號自用小客車，沿臺北市○○路外側車道北向南行駛至肇事地點，於
    超越右前同方向由李佩芳駕駛之車牌號碼為ＤＶＪ─○一○號輕機車時，未保持
    適當之間隔，其右側車門處與沿同路同方向右側車道行駛之ＤＶＪ─○一○號輕
    機車駕駛李佩芳左側身體擦撞而肇事並致人受傷，經臺北市政府警察局交通警察
    大隊員警以受處分人有「(一)超車時未保持適當間隔。(二)違反道路交通安全規則肇
    事致人受傷」之違規製單舉發。嗣受處分人收受上開舉發通知單後，依限於應到
    案日期前向原處分機關提出申訴，經原處分機關轉送原舉發單位查復，並參酌受
    處分人陳述之理由及綜合有關資料審查結果，仍認受處分人有前開違規行為，乃
    依道路交管理處罰條例第四十七條第三款及第六十一條第三項規定，裁處罰鍰一
    千二百元及吊扣駕駛執照三個月，並依同條例第六十三條第一項之規定記違規點
    數一點。
三、抗告意旨略以：證人李佩芳是本件事故之受害人，如何能期待其說詞皆為可信，
    且其於事發當時稱受處分人右後側車門與其身體碰撞，然於法院作證又稱是碰撞
    其手部，對於行駛車道之陳述亦先後有異，所為證詞反覆不一。又受處分人超車
    前確有按喇叭，並於雙白線前已完成超車動作；而肇事地點為雙車道設計，內側
    車道為汽車行駛之一般寬度，外側車道較內側車道寬，被害人是在內側車道靠右
    行駛才會與其所駕自用小客車右後側碰撞，被害人行駛之路線似有故意造成事故
    之成分云云。
四、經查：
（一）上開事實，經受處分人於交通事故談話紀錄表稱：「我……沿故宮路北向南左
      側車道往南行駛，經過肇事處時，我車右前方同向有部ＤＶＪ─○一○號輕機
      同向靠左、右二車道間偏左側車道行駛。因我車欲超越該車，所以我按喇叭後
      由ＤＶＪ─○一○號輕機左側經過，約四至五公尺後，我發現ＤＶＪ─○一○
      號輕機倒地聲……」（見原審卷第四十頁），於原審供稱：「我行駛內側車道
      ，我並沒有跨越雙白線……我與機車碰撞是我右後輪與機車的車前塑膠外殼擦
      撞，我第二天去保養廠看，才看見我的車輪有摩擦的痕跡，並不是我的車門撞
      到機車駕駛，如果跟機車保持安全距離的話，我則左側要去撞牆壁，自強隧道
      是比較窄的設計，擦撞的一刻是在我的車道上。機車駕駛人原來是在右側靠近
      雙白線的地方，原來她騎在我右前方，我一直走內線，她走外線，我車子已經
      超過她的機車，右後輪才會跟她擦撞」（見原審卷第二四頁）、「雙白線有一
      段虛線的地方，我本來是開在外側車道，還沒有到雙白線的時候，我就已經變
      換車道要行駛內側車道。已經完全變換到內側車道時，從雙白線的起頭開始算
      ，才跟證人的機車擦撞」（見原審卷第二六頁），而證人即被害人李佩芳於交
      通事故談話紀錄表稱：「我……沿故宮路北向南右側車道往南直行，經過自強
      隧道口前，八Ｃ─三○三五自小客由我車左後側超車經過時，八Ｃ─三○三五
      自小客右後車門擦及我左側身體，致我車失控右側車身倒於左倒車道上」（見
      原審卷第三九頁），於原審證稱：「我騎在右側慢車道，是靠右騎，受處分人
      超車從我左後方超車，他原來在我後面，他跟我擦撞的時候，是開在內側車道
      」「（你靠右騎外側車道，甲○○駕駛內側車道，如何擦撞？）我是騎在外側
      車道的中間，他也是開在外側車道，我剛才說內側車道的意思是說他開在外側
      車道上，靠中間部分，在我車子左方」「（如何擦撞？）他在超車時擦撞的」
      「我人倒的時候，向右前方，但機車滑行向左前方」等語（見原審卷第二五至
      二六頁），並有道路交通事故現場圖（見原審卷第三七頁）及道路交通事故補
      充資料表（見原審卷第三八頁）在卷可參，受處分人已自承原來行駛在外側車
      道，並有超越被害人機車之事實；而被害人始終陳稱其行駛在外側車道，所指
      受處分人原本駕車行駛在外側車道之情節亦與受處分人於原審供述其行駛在外
      側車道然後超車之情形相符，足見受處分人與被害人原均行駛在外側車道，受
      處分人確於超車過程中擦撞在右之被害人。
（二）受處分人雖辯稱：肇事地點為雙車道設計，內側車道為汽車行駛之一般寬度，
      外側車道較內側車道寬，被害人是在內側車道靠右行駛才會與其所駕自用小客
      車右後側碰撞，且當時其已完成超車動作云云。惟上開肇事路段內、外側車道
      ，均可正常行駛車輛，為受處分人自承之事實。則於超車而需行駛內側車道時
      ，受處分人如認該路段內側車道較為狹窄，致雙方安全間距不足，本不應超車
      ，惟若判斷路段情形認可以超車，則應有足夠之安全間距，始予超車。受處分
      人既於超車過程中，與在右側之被害人擦撞，可見確未保持適當之安全距離，
      即所辯車頭及車身已完成超車，而於右後車輪與右方之被害人擦撞，亦係未保
      持安全間隔之故。至被害人先後所稱受處分人行駛之車道，或為內側車道，或
      係外側車道靠中間部分而有所不同，不過均在於表達受處分人超車而在其左側
      之事實；而受處分人係身軀或身體之某部分或受處分人所稱機車前塑膠外殼遭
      擦撞，亦均不影響於超車時擦撞事實之認定。且於事故發生之短暫瞬間，未能
      明確區分上開細節亦無違情理。再機車行進時，依賴機車騎士雙手控制機車之
      行進方向，本件擦撞後被害人即失去控制機車之能力而摔倒於路面，該行進中
      失控之機車本有向內側車道或向外側車道傾倒之可能，其最後傾倒之位置，非
      單純取決於擦撞之外力因素，而係另受包括駕駛人最後控制車頭、路況、車速
      等物理因素之影響，並非如受處分人所述一定因雙方碰撞之反作用力而必使被
      害人之機車向外側車道方向傾倒，受處分人於原審審理中要求以科學方法證明
      ，自無必要。又被害人因本件車禍，其左足第五蹠骨骨折，右肩、左肩、右鼠
      蹊、雙膝、右足、右前臂多處擦傷，有新光吳火獅紀念醫院診斷證明書在卷可
      憑（見原審卷第三三、三四頁）。是受處分人違反上揭道路交通安全規則，致
      生本件車禍，使被害人因此受傷已明。至於被害人是否同有過失，乃民事損害
      賠償責任之分配問題，並不影響受處分人行政上違規責任之認定。
五、原審因而認受處分人違規行為明確，原處分機關依前揭規定，裁處受處分人罰諼
    一千二百元，吊扣駕駛執照三個月及計違規點數一點，核無不當，而駁回受處分
    人異議之聲明，經核並無不合。受處分人提起抗告，為無理由，應予駁回。
據上論結，應依道路交通管理處罰條例第八十九條、道路交通案件處理辦法第二十六
條、刑事訴訟法第四百十二條，裁定如主文。
中　　　華　　　民　　　國　　九十三　　年　　　四　　　月　　二十七　　日
                              臺灣高等法院交通法庭
                                  審判長法  官  楊　照　男
                                        法  官  陳　國　文
                                        法  官  王　詠　寰
右正本證明與原本無異。
不得再抗告。
                                        書記官  駱　麗　君
中　　　華　　　民　　　國　　九十三　　年　　　四　　　月　　二十七　　日
